臺灣高等法院刑事判決
111年度上訴字第4237號
上　訴　人　臺灣新竹地方檢察署檢察官
被　　　告　莊正威　
　　　　　　　　　　
　　　　　　　　　　
　 　　　　　　　
上列上訴人因被告違反洗錢防制法等案件，不服臺灣新竹地方法
院111年度金訴字第411號，中華民國111年9月16日第一審判決（
起訴案號：臺灣新竹地方檢察署111年度偵字第8968號），提起
上訴，本院判決如下：
    主  文
原判決撤銷。
本件公訴不受理。
    理  由
一、公訴意旨略以：被告莊正威可預見交付金融帳戶資料，可能
    幫助不法犯罪集團隱匿詐欺或財產犯罪所得之財物，致使被
    害人及警方追查無門，竟仍基於幫助詐欺及違反洗錢防制法
    之犯意，獲悉真實姓名年籍不詳、自稱「沈俊祺」（音譯）
    之成年人，欲向他人租用金融帳戶，出租銀行帳戶5-7天即
    可獲得新臺幣（下同）10多萬元之報酬，旋於民國111年3月
    2日前某日，在新竹地區某處，將其所有之臺灣銀行帳號000
    -000000000000號帳戶（下稱臺灣銀行帳戶）之存摺、密碼
    、網路銀行帳號、密碼、印章、提款卡交予上開「沈俊祺」
    之人收受，而容任他人作為詐騙不特定人匯款之人頭帳戶。
    嗣「沈俊祺」及其所屬詐欺集團成員取得上開帳戶資料後，
    即意圖為自己不法之所有，待張文鶯加入LINE「539内幕人
    員群」好友後，對張文鶯佯稱：「投資明牌」等語，致張文
    鶯陷於錯誤，其中兩筆金額分別於111年3月2日13時2分許及
    同日14時28分許，轉帳3萬元及2萬元至莊正威上開臺灣銀行
    帳戶内，之後查覺有異，報警處理，始知悉上情。因認被告
    所為涉犯刑法第30條第1項前段、第339條第1項之幫助犯詐
    欺取財及刑法第30條第1項前段、洗錢防制法第14條第1項之
    幫助一般洗錢等罪嫌等語。
二、按已經提起自訴或公訴之案件，在同一法院重行起訴者，應
    諭知不受理之判決，且得不經言詞辯論為之，刑事訴訟法第
    303條第2款及第307條分別定有明文。又「同一案件」係指
    所訴兩案之被告相同，被訴之犯罪事實亦屬同一者而言；接
    續犯、吸收犯、結合犯、加重結果犯等實質上一罪，暨想像
    競合犯之裁判上一罪者，均屬同一事實。倘想像競合犯之一
    部分犯罪事實已經提起公訴者，其效力當然及於全部，檢察
    官復將其他部分重行起訴，應諭知公訴不受理之判決（最高
    法院110年度台非字第116號判決意旨參照）。
三、本院查：
(一)臺灣新竹地方檢察署111年度偵字第7966號檢察官起訴書，
    認被告涉犯洗錢防制法第14條第1項之洗錢罪嫌之犯罪事實
    略以：莊正威(已退伍）其知悉金融機構帳戶之存摺、提款
    卡及提款密碼為個人信用之表徵，任何人均可自行到金融機
    構申請開立存款帳戶及申請提款卡，並無特別之窒礙，並可
    預見將帳戶存摺、提款卡及提款密碼等金融帳戶資料交付或
    提供他人使用，可能因此供不法詐騙份子用以詐使他人將款
    項匯入後，再加以提領之用，而基於幫助詐欺之不確定故意
    ，於111年2月某日，在高雄市花鄉汽車旅館內，將其所有之
    中國信託商業銀行股份有限公司帳號000-000000000000號（
    下稱上開中信帳戶）之金融卡、密碼、提款簿、網銀帳戶及
    密碼，交予詐欺集團成員沈駿麒（音譯），約定以新臺幣10
    幾萬元，5至7天之報酬租用上開中信帳戶（惟實際未取得報
    酬）。嗣詐欺集團成員取得上開帳戶後，即意圖為自己不法
    之所有，鄭凱文於111年1月4日在網路交友軟體APP「探探」
    上認識年籍不詳綽號（溪水）之女子，對方在LINE以綽號「
    黃億儒」與鄭凱文交談，對鄭凱文佯稱：「投資美金、原油
    」等語，致鄭凱文陷於錯誤，其中一筆金錢於111年3月2日1
    3時14分許，臨櫃匯款25萬5,987元至上開中信帳戶，旋即遭
    詐騙集團成員提領一空等詞（下稱前案），而此部分之犯罪
    事實，經該署檢察官起訴後，於111年7月11日繫屬於原審法
    院以111年度易字第572號案件審理，業經本院調閱前案案卷
    查明屬實，有本院被告前案紀錄表（見本院卷第24頁）及前
    案案卷影印資料在卷可查。
(二)被告於另案即臺灣新竹地方檢察署111年度偵字第10340號案
    件偵訊時供稱：我於111年2月間，在高雄花香汽車旅館，將
    臺新銀行、中國信託、臺灣銀行等帳戶，1次交給外號「沈
    俊棋」之成年男子等語（見偵10340號卷第111頁），並於本
    院準備程序時供稱：我的臺灣銀行存摺、密碼、網路銀行帳
    號、密碼、印章大概今年的2、3月間交給沈駿麒，我在高雄
    的花鄉汽車旅館將我名下所有的帳戶，有中國信託、臺新銀
    行、臺灣銀行、郵局的帳戶的提款卡、存摺、印章，在同一
    時間全部都交給沈駿麒等語（見本院卷第43頁）。又本案告
    訴人張文鶯受騙後，分別於111年3月2日13時2分許及同日14
    時28分許，轉帳3萬元、2萬元至被告上開臺灣銀行帳戶等情
    ，業經張文鶯於警詢時指訴在卷，並有上開臺灣銀行帳戶交
    易明細、張文鶯LINE對話紀錄、張文鶯女兒黃淑娟之郵局交
    易明細、匯款單等件在卷可稽（見偵8968號卷第14至16、21
    至24、18至19、20頁）；另觀諸前案中國信託帳戶部分，告
    訴人鄭凱文受騙後，於111年3月2日13時14分許，臨櫃匯款2
    5萬5,987元至上開中信帳戶等情，亦據鄭凱文於警詢時證述
    在卷，並有上開中國信託銀行存款交易明細、匯款回條、LI
    NE對話紀錄在卷可參（見偵7966號卷第1、2、7至11、25、2
    7至31頁），依照前揭告訴人張文鶯、鄭凱文受騙後匯款時
    序，足認被告所申設本案臺灣銀行帳戶及前案中國信託銀行
    帳戶，於111年3月2日由同一詐欺正犯管領使用，是被告於
    另案偵訊時及本院陳稱係於111年2月間同時將本案臺灣銀行
    帳戶及前案中國信託帳戶交出乙情非虛，堪予採信，檢察官
    上訴意旨亦認：被告於前案審理中陳稱其同時將名下之5個
    帳戶(含上開中信帳戶)交付與沈駿麒收受，據此被告幫助詐
    欺集團詐騙附表所示鄭凱文等人之犯行，涉有幫助詐欺、幫
    助洗錢等罪嫌，且與本案原判決所認定被告幫助洗錢之犯罪
    事實，恐為同一案件等語。故被告以1行為同時提供此2帳戶
    予詐欺正犯使用，分別詐騙張文鶯、鄭凱文等人，認係一行
    為觸犯數個構成要件相同之幫助詐欺取財及幫助一般洗錢等
    罪，依刑法第55條之規定，應從一重之幫助一般洗錢罪處斷
    。
(三)按檢察官就犯罪事實一部起訴者，其效力及於全部，此有刑
    事訴訟法第267條定有明文。本案與前案既具裁判上之一罪
    關係，本案與前案應為同一案件甚明。前案經檢察官起訴，
    業已於111年7月11日繫屬於原審，基於審判不可分，該案審
    理範圍及判決效力，依法自應擴張及於本案被告提供臺灣銀
    行帳戶予詐騙詐欺正犯使用，因而詐騙張文鶯匯款所涉之幫
    助詐欺取財罪、幫助一般洗錢罪犯行。嗣檢察官再就同一案
    件之本案犯行逕行起訴，於111年8月5日繫屬於原審，顯已
    違背刑事訴訟法第303條第2款規定，應諭知本案不受理之判
    決。
(四)原審認被告犯幫助一般洗錢犯行事證明確，予以論罪科刑，
    固非無見，惟被告本案所提供之臺灣銀行帳戶，與前案所提
    供之中國信託銀行帳戶，係1次交付上開銀行帳戶資料予詐
    欺正犯，為具有裁判上一罪關係之同一案件，檢察官就本案
    起訴，自屬重複起訴，原審誤為有罪判決，於法有違，檢察
    官執此提起本件上訴，洵有理由，應由本院將原判決撤銷，
    並不經言詞辯論，改諭知不受理判決。
據上論斷，應依刑事訴訟法第369條第1項前段、第364條、第303
條第2款、第307條，判決如主文。
本案經檢察官許大偉提起公訴，檢察官劉晏如提起上訴，檢察官
林映姿到庭執行職務。
中　　華　　民　　國　　111 　年　　12　　月　　16　　日
                  刑事第二十一庭審判長法　官  林怡秀
                                      法　官  蔡羽玄
                                      法　官  楊志雄
以上正本證明與原本無異。
如不服本判決，應於收受送達後20日內向本院提出上訴書狀，其
未敘述上訴之理由者並得於提起上訴後20日內向本院補提理由書
（均須按他造當事人之人數附繕本）「切勿逕送上級法院」。
                                      書記官  林昱廷
中　　華　　民　　國　　111 　年　　12　　月　　16　　日
【臺灣新竹地方檢察署檢察官111年度上字第110號上訴書附表】
編號 告訴人 詐騙時間、方式 匯款時間 匯入帳戶 金額 （新臺幣） 案號 1 鄭凱文 該詐欺集團所屬成員於111年1月4日，在網路交友軟體APP「探探」上認識年籍不詳綽號（溪水）之女子，對方在LINE以綽號「黃億儒」與告訴人鄭凱文交談，對鄭凱文佯稱：「投資美金、原油」等語，致告訴人鄭凱文陷於錯誤而匯款。 111年3月2日 13時14分許 被告上開中信銀行帳戶 臨櫃匯款 25萬5,987元 111年度偵字第7966號 2 蔡勝男 該詐欺集團成員所屬成員經由交友軟體Cheers、通訊軟體LINE結識告訴人蔡勝男，向告訴人蔡勝男佯稱：可投資樂天外匯投資平台獲利等語，致告訴人蔡勝男文陷於錯誤而匯款。 111年3月2日 12時24分許 被告上開中信銀行帳戶 網路銀行轉帳 5萬元 111年度偵字第10340號    111年3月2日 12時25分許 被告上開中信銀行帳戶 網路銀行轉帳 4萬元  3 李芷芸 該詐欺集團所屬成員於111年2月15日，以社群軟體向告訴人李芷芸佯稱：「投資虛擬貨幣，依指示匯款即可獲利」等語，致告訴人李芷芸陷於錯誤而匯款。 111年3月1日 15時42分許 被告上開中信銀行帳戶 匯款50萬元 111年度偵字第12120號 4 洪蔓昀 該詐欺集團所屬成員於110年12月22日，以通訊軟體向告訴人洪蔓昀佯稱：「可投資外匯，依指示匯款即可獲利」等語，致告訴人洪蔓昀陷於錯誤而匯款。 111年3月2日15時16分許 被告上開中信銀行帳戶 匯款5萬元 111年度偵字第12232號    111年3月2日15時18分許 被告上開中信銀行帳戶 匯款5萬元     111年3月2日15時20分許 被告上開中信銀行帳戶 匯款 4萬1,000元  5 詹沁雁 該詐欺集團所屬成員於110年12月間，以通訊軟體向告訴人詹沁雁佯稱：「可投資外匯，依指示匯款即可獲利」等語，致告訴人詹沁雁陷於錯誤而匯款。 111年3月2日 17時56分許 被告上開中信銀行帳戶 匯款5萬元 111年度偵字第12250號